最高法院民事判決　　　　　　九十四年度台上字第一九三０號
　　上　訴　人　甲○○
　　訴訟代理人　徐南城律師
 　 被 上訴 人　行政院國軍退除役官兵輔導委員會台北榮民技
　　　　　　　　術勞務中心
　　法定代理人　張新麟
　　訴訟代理人　黃碧芬律師
上列當事人間請求損害賠償事件，上訴人對於中華民國九十三年
二月十一日臺灣高等法院第二審判決（九十二年度上字第六九四
號），提起上訴，本院判決如下：
    主  文
原判決廢棄，發回台灣高等法院。
    理  由
本件上訴人主張：被上訴人前承攬台灣電力股份有限公司台北北
區營業處（下稱台電北區營業處）之配電管路工程，於民國八十
七年一月二十三日在台北市○○路三五巷口施工時，所僱用之施
工人員不慎將台北市自來水事業處陽明山營業處（下稱自來水處
），埋設於該巷口之輸送水管（下稱系爭水管）挖破，致水流湧
出，沿管線及樓梯滲入伊承租之台北市○○路三五巷二九號地下
一樓房屋（下稱系爭房屋），該屋及伊在屋內經營大樑出版社、
瑞如出版有限公司所放置之書籍，均因漏水而受損。計支出牆壁
重新粉刷費用新台幣（下同）七萬零八百七十五元。一般書籍損
失一百三十七萬元及無法再出版之五套絕版書損失二十五萬元，
共受有一百六十九萬零八百七十五元之損害。經伊先後於八十七
年六月二日、八日，會同自來水處及台電北區營業處勘驗，並於
另件訴請台電北區營業處等損害賠償事件〔台灣士林地方法院（
下稱士林地院）八十七年度訴字第一○○四號（下稱第一○○四
號事件）〕審理中，經該處提出其與被上訴人之承攬契約後，始
於八十七年十月二十二日知悉應由被上訴人負賠償之責。為此，
依民法第一百八十四條、第一百八十八條第一項規定，求為命被
上訴人給付（賠償）上述金額，及自八十七年一月二十四日（受
損翌日）起加付法定遲延利息之判決。
被上訴人則以：伊非侵權行為之主體，上訴人亦非受損書籍之權
利人，即不得請求伊賠償。況系爭房屋於八十七年一月二十三日
前，已有漏水現象，且於伊將挖破之水管修復後，該房屋所屬大
樓之電力接線箱於八十八年四月二十八日仍有漏水現象，參酌士
林地院審理第一○○四號事件，囑託台灣區營造工程工業同業公
會（下稱台灣區營造公會）之鑑定報告（下稱系爭鑑定報告），
亦見系爭房屋之漏水與伊之施工挖破水管無關，伊自不負損害賠
償之責。縱伊應負損害賠償之責，然受損之書籍，核與上訴人之
請求，有諸多不符。其損害賠償請求權又已罹於二年之時效期間
，伊即得拒絕賠償等語，資為抗辯。
原審維持第一審所為上訴人敗訴之判決，駁回其上訴。係以：被
上訴人僱用之施工人員於八十七年一月二十三日所挖破之系爭水
管，於八十七年二月十二日雖已修復，但系爭房屋所屬大樓，於
八十八年四月二十八日，卻又發生自一樓台電公司配電箱（即接
線箱）處漏水淹滲之現象。而台電公司之配電管路，既與泉源路
三五巷口更為接近，且管路相通之三五巷二一號之配電室，並無
漏水情形，則系爭水管之破裂苟與系爭房屋滲漏水有關，衡情於
水管修復後，該大樓一樓之配電箱應不致又漏水。參以第一○○
四號事件審理中，士林地院囑託台灣區營造公會鑑定結果，認為
（泉源路三十五）巷口處之高壓管路施工，所造成之水管破裂，
似與系爭房屋之漏水無明顯關係。而同受滲水損害之泉源路三五
巷二九號地下二樓住戶陳阿琴，於該事件中證稱：約八十七年一
月份自大樓一樓之供電箱漏出大量水，漏水時有下大雨，漏水大
概持續兩個禮拜等情，可見系爭房屋在被上訴人施工前即有滲水
現象，其滲水有高度可能性係其他原因所致，尚與被上訴人施工
人員挖破系爭水管無關。至證人即上訴人之鄰人楊自立於第一○
○四號事件審理中之證詞，係針對八十八年四月二十八日之再度
漏水，與八十七年一月二十三日系爭水管遭挖破之漏水無關。而
證人洪德賢、楊江連、徐振川於本件所為證詞，或與台電配管情
形不符，或於系爭水管挖破當天，未至現場處置、參與會勘及判
斷電錶箱出水確實原因，或未查證自配電箱流出的水究係如何引
入，其證詞均難為有利於上訴人之認定。系爭鑑定報告之鑑定人
胡偉良所稱：依專業判斷，水管破裂有八成之可能云云，則為其
個人臆測之詞，仍不足為據。另上訴人聲請放水實際測試，經權
衡利害，並無必要。從而，上訴人依侵權行為之法律關係，請求
被上訴人賠償一百六十九萬零八百七十五元本息之損害，自屬無
理，不應准許等詞，為其判斷之基礎。
查原判決先謂依系爭鑑定報告，似見系爭水管遭挖破與系爭房屋
之滲漏水無明顯關係；繼謂該鑑定報告之鑑定人胡偉良證稱：「
依專業判斷，（系爭）水管破裂有八成之可能」等語，純屬個人
臆測之詞，不足為據云云，即有矛盾。其次，依證人楊自立證稱
：「當天水由配電箱流出來，沿著樓梯間流下去……。我通知自
來水公司會同電力公司來勘查，發現三十五巷巷口水管破裂，然
後他們先關掉水源，就沒有再漏水了，換好水管，也沒有再漏水
。」等語觀之（一審卷第一宗二一○頁），其所述者，似指八十
七年一月二十三日系爭水管遭挖破、關掉水源，及修好水管即未
見再漏水等處理情形，原審未詳為斟酌，竟謂此部分證詞係針對
水管修復後於八十七年四月二十八日之再次漏水，而為不利於上
訴人之認定，亦與事實不符。又證人即自來水處修漏股人員洪德
賢證稱：「水是從台電人孔進來，才會同檢修，結果發現在巷口
我們自來水管壞掉了，所以從台電的人孔進入再沿著台電的管線
往低處流至發現人孔有出水的地方，會作如此判斷是水管破裂處
和台電的管線很接近。另外一判斷依據是水管修復後，就沒有再
出現漏水。……」（同上卷宗一三八頁）。及該處修漏股員工楊
連江證稱：「因為原告（上訴人）住處漏水，我們就查證是從何
處漏水，後來找到遭被告（被上訴人）挖破的自來水管，在八十
七年二月十二日去修理好就沒有漏水了」（同上卷第二宗八頁）
。暨系爭房屋地下二樓住戶陳阿琴於第一○○四號事件審理中指
稱：「約是八十七年一月份漏水，漏水是從該大樓一樓的供電箱
漏出來的，漏水的量很多……，（報修後）就沒再漏了」各等語
（原審卷五三頁），似均與自來水處暨台電北區營業處之會勘記
錄所載：「一、現場確認水源係由台電配電箱引入管湧出後，沿
管線及樓梯進入往下四戶房屋，造成……損害。二、有關漏水責
任歸屬問題，由台電及水處確認後再通知住戶協商善後事宜」等
情相符（一審卷第一宗一五九之一頁）。可見上訴人主張：被上
訴人施工人員挖破水管，水係自系爭房屋所屬大廈一樓配電箱流
出，再由樓梯間流向地下室，造成系爭房屋及屋內書籍受損等語
（同上卷第二宗五三頁），尚非全屬無稽。原審就系爭水管遭挖
破前，系爭房屋所屬大樓一樓配電箱是否即出現冒水現象？台電
公司之配電圖與實際管線配置是否相符？八十七年一月二十三日
所挖破之系爭水管修復後，是否未再出現冒水？八十七年四月二
十八日系爭房屋大樓一樓之配電箱是否確又發生同一冒水情形？
苟又發生，其原因為何？與系爭水管之破裂是否相關聯？系爭房
屋迄今是否已無漏水現象？係採取何種措施後始解決漏水情形？
等關涉系爭房屋及屋內書籍之受損，是否因被上訴人施工不慎挖
破系爭水管所致之重要判斷事項，均疏未詳予調查勾稽，遽為不
利於上訴人之判決，自嫌速斷。再依系爭鑑定報告第八項「鑑定
結果與建議」第二點記載：「巷內電力低壓手孔之積水可能與第
二九號樓梯間配電箱之冒水有關，而該樓梯間之冒水又可能與系
爭地下一樓之滲水有關。至於真正之關聯性確定，可能可以巷內
之電力低壓手孔，灌水入口，觀察系爭房屋之樓梯間配電箱是否
冒水可知」等內容（同上卷宗二二三頁），似見灌水測試，不失
為系爭房屋之滲漏水原因判定之方式之一。上訴人據此聲請實際
測試（原審卷一三○頁），縱經原審權衡利害，認無必要，惟未
說明是否其他測試方法已窮，即認上訴人之聲請不應准許，亦屬
難昭折服。上訴論旨，指摘原判決不當，求予廢棄，非無理由。
據上論結，本件上訴為有理由。依民事訴訟法第四百七十七條第
一項、四百七十八條第二項，判決如主文。
中　　華　　民　　國　九十四　年　　十　　月　 二十　 日
                      最高法院民事第五庭
                          審判長法官  蘇　茂　秋
                                法官  朱　建　男
                                法官  蘇　達　志
                                法官  陳　碧　玉
                                法官  王　仁　貴
      本件正本證明與原本無異
                                      書  記  官
中　　華　　民　　國　九十四　年　 十一 　月　　一　　日
                                                      Ｌ
